【裁判字號】    89,自,417
【裁判日期】    900927
【裁判案由】    詐欺
【裁判全文】
臺灣臺南地方法院刑事判決                          八十九年度自字第四一七號
    自  訴  人  丁○○
    自訴代理人  楊慧娟律師
    被      告  甲○○
    選任辯護人  蘇新竹
                鄭和傑
                謝依良
右列被告因詐欺案件，經自訴人提起自訴，本院判決如左：
    主  文
甲○○無罪。
    理  由
一、自訴意旨略以：被告甲○○係台灣美林皮業股份有限公司（以下簡稱台灣美林公
    司）及大陸地區東莞美林皮業有限公司（以下簡稱東莞美林公司）之負責人，意
    圖為自己不法之所有，於民國八十六年間，向自訴人丁○○佯稱其經營之前開二
    公司經營前景看好，欲進行現金增資，並邀自訴人以新台幣（下同）一千萬元投
    資前開二公司，致丁○○陷於錯誤，而於八十六年至八十七年間，在世華聯合商
    業銀行台南分行（以下簡稱世華銀行）分六次共計匯款一千萬元予被告，惟被告
    得款後，並未使自訴人取得台灣美林公司及東莞美林公司之股份，亦未將自訴人
    匯入之款項作為台灣美林東莞美林公司增資之用，因認被告涉有刑法第三百三十
    九條第一項詐欺罪嫌。
二、按犯罪事實應依證據認定之，無證據不得推定其犯罪事實；又不能證明被告犯罪
    者，即應諭知無罪之判決，刑事訴訟法第一百五十四條、第三百零一條第一項分
    別定有明文。本件自訴人認被告甲○○涉有詐欺罪嫌罪嫌，無非以被告收受自訴
    人所交付之入股金一千萬元，卻未使自訴人成為股東；又被告以增資名義收受自
    訴人之一千萬元入股金，卻未曾辦理增資等情為據。然訊據被告堅決否認有右揭
    犯行，辯稱：自訴人確有成為東莞美林公司股東，其因工作均在大陸，一時疏忽
    始未變更台灣美林公司登記；又自訴人繳交之一千萬元，伊確實有用於大陸東莞
    美林公司營運之用，並無詐欺自訴人之意等語。
三、經查：(1)自訴人於八十六年至八十七年間，共計匯款一千萬元入股金予被告一節
    ，業據被告於本院審理時自承在卷，核與自訴人指述相符，並有世華銀行匯出匯
    款回條六紙在卷可稽，被告此部分自白與事實相符，堪以採信。(2)按股份有限公
    司股份之讓與本無須向主管機關登記，此參公司法相關規定亦可得知。查被告於
    本院調查時供稱自訴人確為美林公司股東，核與證人丙○○於本院調查時到庭結
    證稱：自訴人加入後，股東名冊也有增加自訴人的名字（參見本院九十年七月二
    十四日訊問筆錄）等語相符，而自訴人於本院審理時，亦自承被告均有通知其參
    與股東會，且股東名冊上亦有其名字，亦有股東名冊一份在卷可稽，自訴人並曾
    於八十七年一月一日、八十七年七月初、八十八年七月一日以股東身分至東莞美
    林公司盤點相關原料，並有東莞美林公司九八年年中化料盤點明細表一紙在卷可
    稽，依此，經本院調查證據所得，並無人否認自訴人為東莞美林公司及台灣美林
    公司股東之事實。縱如自訴人所述東莞美林公司及台灣美林公司登記內，均無自
    訴人為股東之記載，此亦僅係被告是否依循相關法令於期限內登記之問題，並不
    影響自訴人股東之身分。復參諸被告於八十九年二月間，因自訴人向其質疑公司
    登記有誤時，被告亦於八十九年二月二十五日發函要求自訴人提供相關資料予被
    告以變更公司登記，有存證信函一紙在卷可稽，依此，堪信自訴人原已成為被告
    經營之東莞美林公司之股東，自訴人指稱被告向自訴人佯稱繳交一千萬元即可成
    為美林公司股東，但事後竟未使自訴人成為公司股東，因認被告確有施用詐術云
    云尚無可採。又被告所經營之皮革加工等事業，本係以位於大陸地區之東莞美林
    公司為事業中心等情，業據被告於審理中供承在卷，核與證人乙○○於本院審理
    時到庭結證證述稱：「被告之前在台灣並未使用美林公司名義經營事業，剛開始
    美林公司就是只在大陸設廠製作皮革的公司。」等語相符，復參諸自訴人以股東
    身分盤點相關原料時，亦係至東莞美林公司而非於台灣盤點資料，是堪認自訴人
    原先與被告協商投資之對象，本係大陸東莞美林公司，依此，自難僅以被告並未
    變更台灣美林公司登記，即認被告並未使自訴人成為東莞美林公司股東，進而認
    定被告確有施用詐術。(2)按被告另行經營之香港美林公司，其股東均為被告兄弟
    ，業據被告於本院調查時陳稱在卷，是東莞美林公司於八十五年，經大陸地區東
    莞市審計師事務所驗資之際，指稱該公司係由香港美林公司百分之百轉投資，與
    被告稱東莞美林公司原係由其兄弟獨資成立等語，實際並無差異，核與證人乙○
    ○於本院調查時結證證稱東莞美林公司員係被告獨資成立等語，亦相符合。自訴
    人執此主張被告對其為不實陳述而施用詐術云云，尚屬無據。(3)按公司法定資本
    額與公司實際募集資金總額往往有所出入，此觀東莞美林公司於八十五年成立之
    際，經大陸地區東莞市審計師事務所驗資之際，該公司確有港幣二千六百六十二
    萬五千五百十五點五八元，有前開事務所驗資報告一紙在卷可稽，折合新台幣已
    逾億元，然被告於本院調查時亦自承其於驗資後，僅保留六千萬資金予該公司，
    其餘部分復轉匯他處，該公司原有六千萬元資產（參見本院九十年六月十二日訊
    問筆錄），核與自訴人於本院調查時自承被告告知該公司係六千萬元資本等語相
    符，（參見九十年七月二十四日訊問筆錄），是堪認東莞美林公司實際資產與官
    方登記之資本額本有出入，從而，被告是否本於不法所有意圖而向自訴人取得一
    千萬資金，仍應視被告是否確將自訴人繳交之一千萬元入股金用諸東莞美林公司
    營運而定，而非僅以東莞美林公司登記之資本額是否有所擴張為認定，否則，東
    莞美林公司於八十五年增資前，原先登記之資本額逾億元，已超過被告告知自訴
    人增資後之資本額九千萬元達一千萬元以上之鉅，則被告邀請自訴人等股東入股
    ，並將增資後總資本計算為九千萬元之舉，無異使其該公司減損資產達一千萬元
    以上，依被告經營商業之經驗，當無此理，自訴人僅以被告提供之各股東名冊所
    列各股東出資額有所出入，即認東莞美林公司法定資本額並未擴充，進而認定被
    告施用詐術云云，尚乏實據相佐。另被告於本院調查時，供稱其取得自訴人交付
    之一千萬元入股金後確有用於東莞美林公司經營等情，此部分被告雖以其為大陸
    政府通緝，無法進入取得放置於大陸地區之資料，而未能提供資金往來等資料以
    供本院調查，惟被告本無自證無罪之義務，自難僅以被告未能提供相關資料以供
    本院調查，即推認被告確有詐欺犯行。(4)被告於八十八年二月及五月間提出之東
    莞美林公司損益表就營業利益雖前後有異，惟被告亦於本院調查時陳稱係因牽涉
    香港美林公司資料未能及時加入，以致八十八年二月份損益表失實等語，況自訴
    人交付投資款項係於八十六年至八十七年，被告於八十八年二月及五月間提出之
    損益表是否正確，亦與自訴人之是否交付投資款項無涉，自訴人執此主張被告涉
    有施用詐術云云，尚無可採。綜上所述，本件依調查所得證據尚不足以證明被告
    確有之自訴人所指詐欺犯行，此外復查無其他積極證據足資證明被告有右述犯行
    ，揆諸首開說明，犯罪尚屬不能證明，應為無罪之諭知。
據上論斷，應依刑事訴訟法第第三百四十三條、第三百零一條第一項，判決如主文。
中    華    民    國      九十      年      九        月    二十七      日
                              臺灣臺南地方法院刑事第五庭
                                  法  官
右正本證明與原本無異
如不服本判決應於送達後十日內向本院提出上訴狀
                                  書記官
中    華    民    國      八十      年                月                日


司法院資訊處製作；財團法人民間司法改革基金會備份。
